臺灣高雄地方法院刑事裁定
111年度毒聲字第130號
聲  請  人  臺灣高雄地方檢察署檢察官
被      告  黃坤輝



上列被告因違反毒品危害防制條例案件，經檢察官聲請送觀察、
勒戒（110年度毒偵字第1533號），本院裁定如下：
    主  文
黃坤輝施用第一級毒品，令入勒戒處所觀察、勒戒，其期間不得
逾貳月。
    理  由
一、聲請意旨如附件聲請書所載。
二、按犯毒品危害防制條例第10條之罪者，檢察官應聲請法院裁
    定，令被告入勒戒處所觀察、勒戒，其期間不得逾二月；依
    前項規定為觀察、勒戒或強制戒治執行完畢釋放後，3年後
    再犯第10條之罪者，適用本條前2項之規定，毒品危害防制
    條例第20條第1項、第3項分別定有明文。而上開所謂「3年
    後再犯」，只要本次再犯（不論修正施行前、後）距最近1 
    次觀察、勒戒或強制戒治執行完畢釋放，已逾3年者，即該
    當之，不因其間有無犯第10條之罪經起訴、判刑或執行而受
    影響（最高法院刑事大法庭109年度台上大字第3826號裁定
    意旨參照）。
三、又依毒品檢驗學上之常規，尿液中含毒品成分反應所使用之
    檢驗方法，對於受檢驗者是否確有施用毒品行為之判斷，在
    檢驗學常規上恆有絕對之影響。其以酵素免疫分析或薄層定
    性分析等方式為初步篩檢者，因具有相當程度偽陽性之可能
    ，如另以氣（液）相層析、質譜分析等較具公信力之儀器為
    交叉確認，因出現偽陽性反應之機率極低，核足據為對涉嫌
    人不利之認定，此為邇來我國實務所肯認，且為本院執行職
    務所知悉之事項。再者，依據西元2018年美國FDA網站公布
    尿液中於施用海洛因、嗎啡後可檢出之時限為1至3天，惟毒
    品可檢出之時間，與服用劑量、服用頻率、尿液採集時間點
    、個案體質與代謝情況等因素有關，因個案而異，有衛生福
    利部食品藥物管理署民國108年1月31日FDA管字第108900095
    7號函參照。
四、經查：
㈠、被告黃坤輝於110年3月31日16時32分許為臺灣高雄地方檢察
    署（下稱高雄地檢署）觀護人室採尿人員採集尿液送驗，經
    台灣檢驗科技股份有限公司先以EIA酵素免疫分析法為初步
    檢驗，再以GC/MS氣相層析/質譜儀法確認檢驗結果，確呈嗎
    啡陽性反應，可待因檢出濃度為227ng/ml、嗎啡檢出濃度為
    787ng/ml等情，有該公司110年4月21日濫用藥物檢驗報告（
    檢體編號：000000000號）及高雄地檢署施用毒品犯尿液檢
    體監管紀錄表（尿液檢體編號：000000000號）各1份在卷可
    憑。依前揭說明，本件即可排除偽陽性反應產生之可能。而
    依上開尿液檢驗結果顯示，被告尿液中所呈現嗎啡濃度非低
    ，明顯超過濫用藥物尿液檢驗作業準則第18條規定之嗎啡陽
    性判定標準即「嗎啡300ng/ml」，倘其未施用第一級毒品海
    洛因，其尿液應無檢出如此高濃度之嗎啡成分之可能，足認
    被告確有於上開採尿時回溯72小時內某時（不含公權力拘束
    期間），在不詳地點，以不詳方式，施用第一級毒品海洛因
    1次無訛，被告於偵查時辯稱：我沒有施用海洛因云云，顯
    為推卸責任，不足採信。準此，被告於前揭時間施用第一級
    毒品海洛因之犯行，洵堪認定。
㈡、被告前因施用毒品案件，經送觀察、勒戒後，因認無繼續施
    用毒品傾向，於87年10月1日執行完畢釋放，並經高雄地檢
    署檢察官以87年度偵字第21602、第23260號不起訴處分確定
    ；復於88年間因施用毒品案件，經送觀察、勒戒後，因認有
    繼續施用毒品傾向，經法院裁定令入戒治處所施以強制戒治
    ，嗣先後經停止戒治、撤銷停止戒治，於90年9月6日執行完
    畢，刑責部分則經本院以90年度易字第4177號判決處有期徒
    刑8月確定並執行完畢，迄今並無再為觀察、勒戒或強制戒
    治處遇之紀錄等情，有臺灣高等法院被告前案紀錄表在卷可
    稽。本件係被告於前開強制戒治執行完畢釋放3年後所為，
    依前揭說明，縱被告其間因犯第10條之罪經起訴、判刑或執
    行，仍應依修正後毒品危害防制條例第20條第3項規定，再
    予適用觀察、勒戒或強制戒治之機會。
㈢、再者，毒品危害防制條例所規定之「觀察、勒戒」程序，係
    針對受處分人所為保安處分，目的在戒除行為人施用毒品身
    癮及心癮，以達教化與治療之目的，其立法意旨在幫助施用
    毒品者戒毒，性質上為一療程，而非懲罰，並屬強制規定，
    除檢察官審酌個案情形，依同條例第24條第1項為附命完成
    戒癮治療之緩起訴處分外，凡經檢察官聲請法院裁定將被告
    送勒戒處所觀察、勒戒者，法院僅得就其聲請審查被告是否
    有施用毒品之行為，以及被告是否為「初犯」或為觀察、勒
    戒、強制戒治執行完畢後「3年後再犯」而為准駁之裁定，
    並無自由斟酌以其他方式替代或得以其他原因免予執行之權
    。又是否給予被告為附命完成戒癮治療之緩起訴處分，屬刑
    事訴訟法第253條之1第1項及第253條之2第1項第6款特別賦
    予檢察官之職權，非法院所得審酌，且此非「觀察、勒戒」
    前置處分，也與被告是否判刑之追訴要件無關，檢察官自無
    義務說明為何不給予被告戒癮治療之緩起訴處分。法院縱使
    審查其裁量有無違法，也僅在卷證資料所示證物中審酌，而
    為最低限度之審查，即此部分為檢察官之裁量，必須予以尊
    重。
㈣、本件聲請書載明被告前有多次施用毒品案件，經法院判處罪
    刑確定，另涉有竊盜案件，現經高雄地檢署檢察官以111年
    度偵字第375號偵查中，是本件不適宜給予為附命完成戒癮
    治療之緩起訴處分之機會（如附件），非無理由。本院依卷
    證資料所示，被告因竊盜案件，經高雄地檢署檢察官以111
    年度偵字第375號提起公訴，同有上開前案紀錄表在卷可稽
    。是以，參酌毒品戒癮治療實施辦法及完成治療認定標準第
    2條第2項第1款規定「緩起訴處分前，因故意犯他罪，經檢
    察官提起公訴或判決有罪確定」之規範意旨，被告即屬不適
    合為附命完成戒癮治療之緩起訴處分。是以，檢察官考量本
    案具體情節，向本院聲請令被告入勒戒處所觀察、勒戒，以
    監禁式之治療方式，求短時間內隔絕被告之毒品來源，務使
    其專心戒除毒癮，而未依刑事訴訟法第253條之1規定對被告
    為附命完成戒癮治療之緩起訴處分，核其此部分職權之行使
    尚屬合法，形式上亦無裁量恣意或濫用之情，於法有據。
五、綜上所述，本件聲請為有理由，應予准許，依毒品危害防制
    條例第20條第3項、第1項，裁定如主文。　　㈢
中　　華　　民　　國　　111 　年　　3 　　月　　14　　日
                  刑事第四庭    法　官  王俊彥
以上正本證明與原本無異。
如不服本裁定應於送達後5日內向本院提出抗告狀。
中　　華　　民　　國　　111 　年　　3 　　月　　14　　日
                                書記官  林水木